臺灣高等法院民事判決
109年度上易字第705號
上  訴  人  朱漢埕  

訴訟代理人  黃姝嫚律師
被  上訴人  黃家蕎  
上列當事人間請求履行協議約定事件，上訴人對於中華民國109
年4月30日臺灣新北地方法院108年度訴字第2673號第一審判決提
起上訴，本院於109年9月2日言詞辯論終結，判決如下：
    主      文
上訴駁回。
第二審訴訟費用由上訴人負擔。
    事實及理由
一、被上訴人經合法通知，未於言詞辯論期日到場，核無民事訴
    訟法第386條所列各款情事，依上訴人聲請，由其一造辯論
    而為判決。
二、被上訴人主張：伊多年來協助上訴人處理生活及工作上諸多
    事項，上訴人表示為防止伊亂花錢要幫伊將所賺的錢存起來
    ，至民國106年間，因上訴人暴力對待，令伊深感恐懼，伊
    父亦反對雙方之交往，故兩造不再往來，上訴人承諾分期給
    付伊新臺幣（下同）200萬元，於106年7月3日給付10萬元外
    ，其餘每月5日前給付5萬元至付清為止，上訴人給付95萬元
    後，委任鍾凱勳律師向伊表示希望餘款105萬元，以一次付
    清50萬元方式處理，惟伊並未同意，詎上訴人竟自108年1月
    起未再付款，於108年3月間伊手頭拮据，請鍾凱勳律師轉達
    上訴人，鍾律師乃代上訴人墊付5萬元，但仍欠100萬元。上
    訴人至108年7月止共欠35萬元，其餘65萬元應自108年8月起
    於每月5日前給付，因上訴人未依約履行，爰一併起訴請求
    。聲明：上訴人應給付被上訴人35萬元及自起訴狀繕本送達
    翌日起至給付時止，按年息5%計算之利息，暨上訴人應自10
    8年8月起至109年8月止，每月5日前給付被上訴人5萬元。原
    審為被上訴人勝訴之判決，上訴人不服，提起上訴。被上訴
    人之答辯聲明：上訴駁回。
三、上訴人則以：雙方不再往來後，被上訴人多次以各種方式聯
    繫索討金錢，伊念在雙方多年陪伴情誼，且被上訴人多年來
    無固定收入，尚須照顧共同飼養之多隻寵物貓，始多次匯款
    予被上訴人，然匯款並非代表承認有協議。依被上訴人所提
    對話紀錄，係被上訴人單方不斷向伊要求匯款，且自行於LI
    NE記事本上記載「每一個月5萬攤還，2018年(11月分)期攤
    還後，還有21個月…」轉傳予伊，但伊均未回應，亦未承諾
    。被上訴人長期陷於情緒低落，多次以簡訊或親訪方式刺激
    伊及親友，伊不願與之爭執以免激怒被上訴人，因而多次不
    回被上訴人之LINE，並念在雙方情誼，數次應其要求匯款，
    惟伊未承諾願自106年7月起按月支付5萬元，被上訴人請求
    履行約定，實無理由。縱伊有承諾自106年7月起按月給付5
    萬元生活費，核其性質應屬贈與契約，就尚未給付部分，以
    答辯狀繕本送達被上訴人作為撤銷贈與之意思表示，故被上
    訴人請求自108年1月起每月5萬元，無可採等語，資為抗辯
    。上訴聲明：㈠原判決廢棄。㈡被上訴人在第一審之訴及假執
    行之聲請均駁回。
四、被上訴人主張上訴人承諾分期給付200萬元，除106年7月3日
    給付10萬元外，其餘每月5日前給付5萬元至付清為止，上訴
    人自108年1月起未付款，於108年3月間，鍾凱勳律師代上訴
    人墊款5萬元，尚欠100萬元等語，為上訴人所否認，並以前
    詞置辯。經查：
　㈠依兩造間之line通訊對話：
  ⑴106年5月2日：「【(截圖)一輩子照顧的事委由朱漢埕對黃家
    蕎及黃春問之情事共有三方佐證，一切公開與朱漢埕從此無
    涉。】黃家蕎：你的律師看過了、見證人、你逼我簽的、一
    輩子」（朱漢埕：已讀）。
  ⑵106年6月12日：「黃家蕎：我爸，要我們分開、不要再做不 
    理智的事情了、他說如果我做不到就不要再回家了、換你要
     體諒我了、已經18年了、我為你所做的、體諒；包容；原…
     」（朱漢埕：已讀）。被上訴人係陳述兩人分手原因，並
    有簽署約定之事。
  ⑶106年6月14日：「黃家蕎：我爸爸又沒聽到過」「朱漢埕： 
    沒變」「黃家蕎：什麼叫沒變」「朱漢埕：我說過的話是一
     樣的、所以不用多問」「黃家蕎：你以前不是說我很會花
    錢 、所以你要幫我存嗎」「朱漢埕：是啊現在一樣」。上
    訴人承認有幫被上訴人存錢。
　⑷106年6月27日：「朱漢埕：你們不要再逼我了～給我時間我 
    會先湊100,000給你」。
  ⑸106年7月2日：「朱漢埕：把你的帳號傳給我」（黃家蕎隨即
    截圖傳送新光商業銀行中和分行之帳號）。
  ⑹106年7月3日：（朱漢埕截圖傳送玉山銀行10萬元匯款申請書
    ）「朱漢埕：已經匯了」。上訴人向被上訴人索取銀行帳號
    ，被上訴人傳送帳號給上訴人。翌日上訴人匯款10萬元予被
    上訴人。
　⑺某年1月1日：「黃家蕎：你太誇張了、說過的話今年又反悔 
    啦、你說這些的時候我旁邊都有人啊、答應分期付款的也是
     你、說要一次解決的也是你」「【（截圖）每一個月5萬攤
    還，2018年(11月分)期攤還後，還有21個月，還有(105萬)
    。2018/11/11日】黃家蕎：重點就是你幫我存的錢、不是分
    手費、也不是贍養費（朱漢埕：已讀）」。截圖顯示雙方約
    定上訴人每月要「攤還」5萬元，至107年11月已攤還95萬元
    。款項為上訴人幫被上訴人所存金錢，非分手費或贍養費（
    此段通話時間自截圖所示時間，推測應係108年，見調字卷
    第32至40頁）。
　㈡依被上訴人與鍾凱勳律師之line通訊對話：
  ⑴106年7月30日：「黃家蕎：居然叫我做這種事情、我就更確
    定他在做什麼事情、他對我真的是、物盡其用」、「鍾凱勳
    律師：他說會匯款給你、下個月是五萬、他說慢慢還、再逼
    他他也沒有、他說車子要賣了」、「黃家蕎：保障我、叫他
    把支票開足、拜託你轉交給我、他的人；口說無憑沒有用…
    」、「鍾凱勳律師：妳覺得他會開票嗎？」。上訴人請鍾律
    師轉達其會匯款給被上訴人，下個月匯款5萬元，會慢慢「
    還」錢給被上訴人。
　⑵106年8月1日：「鍾凱勳律師：他剛匯款囉、還把單據給我看
    、共五萬」。
  ⑶106年8月30日：「鍾凱勳律師：他說會每個月照給、當然還
    有其他話、我就不轉達了」。（以上1至3對話見調字卷第41
    至45頁）。
  ⑷107年9月6日：「黃家蕎：這就是他說的、幫我從公司開始有
    賺錢幫我存下來的錢、3年前說1000萬、去年分手時變200、
    我也接受了」、「鍾凱勳律師：嗯嗯」「黃家蕎：他說過妳
    可以換現金的想法、但結果都是被（豬貼圖）拿走了、…他
    跟我約定的200萬分期攤還、他還說他一定會做到」。（見
    原審卷第99、101頁）。
  ㈢依被上訴人於108年4月22日寄給上訴人之存證信函：「…本人
    於約18年前認識朱漢埕，多年來本人一直協助朱漢埕處理生
    活及工作上諸多事項，直到106年間，朱漢埕向本人暴力的
    摔盤子令本人深感恐懼，且本人父親也強烈反對本人再與朱
    先生有生活、工作往來，朱先生也同意雙方不再往來且承諾
    分期給付本人200萬元，除於106年7月3日給付10萬元外，其
    餘在每月5日前給付5萬元直到付清為止。此後朱先生即每月
    給付5萬元，自106年7月起至107年12月止，共給付95萬元，
    但朱先生未再給付剩餘105萬元，並委託鍾凱勳律師向本人
    表示希望一次給付50萬元後，本人就不得再向其追索，此提
    議經本人拒絕後，朱先生也未再付款，只在108年3月間本人
    所養貓咪生病死亡時，鍾律師給付5萬元並表示此款項是為
    朱先生代墊，因此朱先生尚有100萬元款項尚未給付。依朱
    先生以前承諾，在108年1月至4月，朱先生已累積到期20萬
    元並未給付…」（見調字卷第46至47頁），上訴人於同年4月
    23日收到，有收件回執為憑（見調字卷第48至50頁），上訴
    人收到信件後並未否認其事。
  ㈣又上訴人於106年7月3日給付10萬元，自106年8月起至107年1
    1月止，每月給付5萬元共80萬元（16個月×5萬元＝80萬元）
    ，其後鍾凱律師代墊5萬元，合計95萬元（10萬元＋80萬元＋
    5萬元＝95萬元，被上訴人誤為100萬元），有被上訴人所提
    新光商業銀行中和分行交易明細為憑（見調字卷第7至31頁
    ），並為上訴人所不爭執。是依雙方間、被上訴人與鍾凱勳
    律師間之LINE簡訊對話內容、上訴人未否認被上訴人所寄存
    證信函內容，足見上訴人確與被上訴人約定同意自106年7月
    起分期給付被上訴人共200萬元，否則上訴人自無按期給付
    上開各期金額及委由鍾凱勳律師代墊5萬元之可能。是上訴
    人尚欠被上訴人105萬元，被上訴人請求上訴人給付其中之1
    08年1月至7月款項共35萬元（7個月×5萬元＝35萬元），及請
    求自108年8月起至109年8月止，每月5日前給付被上訴人5萬
    元，共65萬元（13個月×5萬元＝65萬元），合計100萬元，均
    屬有據。
  ㈤上訴人稱伊是受被上訴人脅迫、誣指伊走私黃金等才匯款，
    兩造間之LINE對話並無伊同意付款之協議，縱伊與被上訴人
    有約定給付之事，此約定亦屬贈與性質，伊就尚未給付部分
    ，已撤銷贈與之意思表示云云。然：
　⑴依上訴人提出被上訴人對其要脅之LINE對話係106年4月28日
    （見本院卷第151、153頁），早於106年7月3日上訴人第一
    次付款10萬元之前2個月有餘，上訴人復自同年8月起至107
    年11月按月各給付5萬元，顯見106年4月間之LINE對話與雙
    方於106年7月間協議上訴人給付200萬元予被上訴人一事無
    關。
　⑵贈與者，謂當事人約定，一方以自己之財產無償給與他方，
    他方允受之契約。贈與物之權利未移轉前，贈與人得撤銷其
    贈與。其一部已移轉者，得就其未移轉之部分撤銷之。固為
    民法第406條及第408條第1項所明定。然依兩造間之line通
    訊對話，被上訴人一再強調上訴人承諾給付之200萬元，係
    上訴人幫被上訴人所存的錢，並非分手費，亦非贍養費；簡
     訊中之截圖亦表示上訴人每月要「攤還」5萬元，上訴人委
    請鍾凱勳律師轉達之話語，亦稱上訴人會匯款給被上訴人，
    會慢慢「還」，而證人鍾凱勳證稱：「…（當時上訴人有同
    意總共要支付多少錢？）被上訴人本來是要叫我轉達要支付
    生活費，我從來沒有傳達給上訴人，只有一、二次被上訴人
    把她們家貓咪的照片發給我看，說她沒有手術的費用，我看
    了之後有點心軟，所以就有跟上訴人說那個錢要不要幫忙給
    付，上訴人說他會去付，但是上訴人並沒有告訴我要支付多
    少錢。說要支付多少錢是被上訴人在談話中告訴我的。後來
    ，上訴人有天晚上打電話給我說請我聯絡被上訴人，因為被
    上訴人在臉書有ＰＯ上他與被上訴人的合照，被上訴人說要去
    上訴人的公司找他，後來有沒有去我不知道，因為上訴人是
    有婦之夫，他覺得這樣子很困擾，而且如果被員工知道會沒
    面子，所以要我聯絡被上訴人，上訴人願意支付被上訴人50
    萬元，請被上訴人把照片還給上訴人。（被上訴人是否有提
    到上訴人應該給付105萬元？）被上訴人有提到上訴人要支
    付他105萬元。被上訴人是有提到。（上訴人是否知道被上
    訴人跟他要求105萬元？）據我推斷，上訴人應該知道，因
    為他們之間有line通訊軟體訊息的對話。…（請詢問line通
    訊軟體訊息對話的紀錄，被上訴人的民事陳述意見狀原證七
    ，起訴狀原證2部份（即板司簡調卷第41頁），「他說慢慢
    還，再逼他他也沒有...」真意為何？）這是我說的，被上
    訴人認為上訴人每個月要給付他生活費，我還是認為這是生
    活費，因為被上訴人並沒有提到存款的事情。被上訴人跟我
    說之後，上訴人就說不要再逼他，我就是把上訴人說的話轉
    告給她。（上訴人所說的慢慢「還」是何意？）其實我內心
    認為這是生活費，雖然分手但是上訴人願意幫他負擔生活費
    ，慢慢還就是上訴人經濟手頭比較緊，但是上訴人願意支付
    。（是否每個月還五萬元？） 是的。…」（見本院卷第66至
    68頁），以證人身為律師，當知還錢與給錢之差異，是其稱
    「還」是其之推測云云，應係廻護上訴人之詞，並不足採，
    且上訴人亦承認有幫被上訴人存錢，可見兩造約定上訴人應
    給付被上訴人200萬元，係兩人交往期間，上訴人幫被上訴
    人所存的錢，本屬被上訴人之財物，非分手費或贍養費，難
    認係贈與，故上訴人前揭主張，洵不足取。
　⑶至於上訴人於109年9月2日言詞辯論期日始提出其與訴外人楊
    適溫於108年8月31日之電話錄音檔案及譯文（見本院卷第17
    3、175至176頁），均是其與訴外人間之談話資料，且其內
    容係談論兩造間過往之相處情形，均與本件無涉。　　
五、綜上所述，被上訴人本於兩造之協議，請求上訴人給付35萬
    元，及自起訴狀繕本送達翌日即108年9月3日（見原審卷第2
    5頁）起至清償日止，按年息5%計算利息，暨請求上訴人給
    付45萬元，及自109年5月起至109年8月止，於每月5日前給
    付5萬元，均有理由，應予准許。原審為上訴人敗訴之判決
    ，並為准免假執行之宣告，核無不合。上訴論旨指摘原判決
    不當，求予廢棄改判，為無理由，應駁回上訴。
六、本件事證已臻明確，兩造其餘之攻擊或防禦方法及所用之證
    據，經本院斟酌後，認為均不足以影響本判決之結果，爰不
    逐一論列，附此敘明。
七、據上論結，本件上訴為無理由，依民事訴訟法第463條、第3
    85條第1項前段、第449條第1項、第78條，判決如主文。
中　　華　　民　　國　　109 　年　　9 　　月　　23　　日
                  民事第十九庭  
                      審判長法  官  魏麗娟
                            法  官  陳慧萍
                            法  官  潘進柳
正本係照原本作成。
不得上訴。
中　　華　　民　　國　　109 　年　　9 　　月　　23　　日

 　　　　　　　　　　　　　 書記官  廖婷璇